臺灣新北地方法院民事判決
110年度婚字第550號
原      告  乙○○  

訴訟代理人  雷皓明律師
複代理人    張又仁律師
            林貝珍律師
被      告  甲○○    (PHAM TUONG VY，越南國籍)



訴訟代理人  丙○○  
上列當事人間請求離婚事件，本院於民國111年9月14日言詞辯論
終結，判決如下：
    主      文
准原告與被告離婚。
訴訟費用新臺幣參仟元由被告負擔。
    理    由
一、本件被告經合法通知，未於言詞辯論期日到場，核無民事訴
    訟法第386條所列各款情形，按照家事事件法第51條準用民
    事訴訟法第385條第1項前段規定，爰依原告之聲請，由其一
    造辯論而為判決。
二、原告主張略以：原告與越南國籍之被告，經人介紹相識二個
    月即結婚，並於民國106年3月8日在臺灣辦理戶籍結婚登記
    。兩造無深厚感情基礎，被告婚後不願與原告及原告之父母
    互動，每天回家後即回自己房間，不願協助分擔家務，且衛
    生習慣不佳，即使原告屢釋出善意，被告亦無回應。又被告
    時常恣意離家數日不歸，無心經營婚姻婚姻，兩造毫無情感
    交流，形同路人。
　　110年1月28日，原告之父親逝世的治喪期間，原告及母親多
    次請求被告協助處理相關事宜，被告卻置若罔聞，繼續於假
    日睡到中午而不願協助準備祭祀齋飯。同年2月底，被告與
    原告母親因前揭喪葬事宜發生爭執，被告即恣意離家並表示
    不會再回來，自此確實未再返回兩造共同住所。
　　被告婚後多年的冷淡、喪葬事項之紛爭，已使原告心灰意冷
    ，決意離婚，被告亦在LINE對話表示同意離婚，卻遲未出面
    辦理戶籍離婚登記。被告離家至今，僅在需要原告協助辦理
    居留證換證或健保事宜時才聯繫原告。110年4月19日，被告
    要求原告協助伊辦理居留證換證，同時表示願意換證後即辦
    理離婚，原告遂於同年5月28日協助被告完成居留證換證，
    被告當天亦簽署離婚協議書，但被告表示要先取回自己遺留
    在兩造共同住所之物品，故未立即隨原告前往戶政事務所辦
    理離婚登記，後來又以疫情為由拖延辦理離婚登記。
　　110年9月底，被告表示取回伊個人物品後即會隨原告辦理戶
    籍離婚登記，卻又於110年10月6日表示要先辦理健保，待原
    告協助被告完成健保投保後，被告仍未隨原告去辦理戶籍離
    婚登記，此後對原告所傳送訊息「已讀不回」，亦不願返回
    兩造共同住所，可見被告僅以離婚作為籌碼。
　　兩造婚姻關係並無相愛互信互諒之基礎，被告婚後不願與原
    告及原告家人互動，此後更藉故離家，迄今未返回兩造共同
    住所，毫無維持婚姻之誠意，僅利用婚姻關係達成滯留臺灣
    目的，兩造實無任何夫妻情感。兩造均無維繫婚姻之意願，
    僅有夫妻之名，而無夫妻之實，依客觀事實該婚姻已達倘處
    於同一境況，任何人均將喪失維持意欲之程度，顯有難以維
    持婚姻之重大事由存在，為此依民法第1052條第2項之規定
    ，請求本院判決離婚等語。並聲明：如主文所示。
三、被告辯稱略以：被告與原告以Line軟體收發溝通訊息，被告
    係利用手機翻譯軟體將原告的中文訊息譯為越南文再閱讀、
    同時將被告回覆的越南文訊息譯為中文再傳送給原告。被告
    目前不願離婚，被告否認有簽署離婚協議書，被告曾同意離
    婚係因生氣而一時決定。
　　就原告指摘被告未協助辦理原告父親治喪事宜部分，被告係
　　因信仰習俗信差異而未行禮如儀，因此受原告母親責罵，原
    告胞妹也不接受被告。被告後來離家不歸，係因原告母親於
    過年初二時將被告趕出家門，被告遂至新竹親戚家借住。
　　原告婚後未付金錢給被告花用，更扣留被告的居留證。被告
    並非每次出門均未歸家，而是被告一出門就遭原告母親責罵
    等情。並聲明：請求駁回原告之訴。
四、查，原告主張之事實，業據原告提出原告之全戶戶籍謄本、
    被告之中華民國居留證影本、兩造簽訂之離婚協議書影本、
    兩造間之Line對話紀錄截圖、被告使用房間衛浴堆滿衣物及
    碗的照片、被告參加新移民中文教育班時數證明書為證。且
    有本院依職權調閱被告之出入境資訊連結作業，及入出國日
    期紀錄在卷可憑。
　　依前揭兩造間之Line對話紀錄截圖，內容顯示：「(原告)離
    完婚，你的東西可以拿回去。(被告)你不要擔心！我先載我
    的東西走，後面才離婚。(原告)拿東西和離婚同一天完成嗎
    ?(被告)對阿。我先辦好健保卡。」、「(原告)你離開家已
    超過半年，你願意和我離婚，當天我就給你14萬，給我一個
    答覆。(原告)你要回來處理離婚的事情嗎?家裡大門鎖故障
    ，已更換，要回來先打電話連絡我。(訊息頁面均顯示被告
    已讀未回覆)」。
　　次查，證人即原告之母親到庭證稱：「(證人)我沒有把被告
    趕出去，也沒有說被告三年不生小孩就離婚。我只有嫌棄被
    告不做家事…我不知道被告為何搬出去，被告還跟我說她出
    去就不會回來。(原告訴訟代理人問)兩造婚後家務是如何分
    攤？與被告相處情形？(證人)都是我處理打掃，…被告大部
    分的時間都在房間，都沒有跟我講話，連我先生過世，被告
    都沒有來安慰我…被告搬出去這段時間都沒有跟我們聯絡，
    已經一年多了。兩造的事情我不管，所以我沒有問被告為何
    不回來。平常我跟被告講話都是用中文，被告會中文。我有
    跟被告說家務要做，因為我也要上班，但被告都不理。在我
    先生過世前，被告也有離家的紀錄，常常去他姑婆家也就是
    被告訴訟代理人甲○○的家，有時候一個禮拜都不回來，之後
    又回來…被告離家後，兩造有談離婚，被告說要十萬元才要
    離婚，後來又說要二十萬元，我也同意，但被告現在又反悔
    了。」、「我沒有辦法接受被告再回來，被告很髒，把吃飯
    的碗放在廁所馬桶旁邊，廁所用過的衛生紙堆得很高，都不
    清理，被告都是自己煮她的食物拿到房間吃，不跟我們一起
    吃飯，她都是待在房間，只有下班回來打聲招呼，其他時間
    都不跟我們互動。有一次我叫被告做什麼，被告還跟我"哼"
    一聲，被告也不幫原告洗衣服或煮飯給原告吃，都是我幫原
    告洗衣服煮飯。」等語(見111年2月16日言詞辯論筆錄)。
　　再查，被告之訴訟代理人即其姑婆甲○○到庭陳稱：「…被告
    不願意離婚…當時她因為生氣才同意離婚…過年初二被告被婆
    婆趕出來，被告就去新竹的阿姨家住，現在也住在那裡…被
    告現在後悔了，想回去跟原告住。婆婆曾說被告如果三年不
    生小孩就離婚。」、「婆婆應該原諒體諒被告，拜拜的事，
    被告不懂，婆婆都用罵的。被告不太會做家事，不是不會做
    。被告有來我家住，但不是經常…我也會Line訊息給原告說
    被告在我家，我叫原告向婆婆解釋。被告沒有住我家長達一
    個禮拜，都是住三天。我知道公婆的心理，我也跟被告的婆
    婆道歉很多次。」等語。
　　依上開調查，被告與原告的LINE對話紀錄已表達願意離婚，
    兩造均曾在離婚協議書簽名，被告自110年2月離家迄今逾一
    年不歸，開庭時雖表示願回夫家履行同居，但迄今仍未回夫
    家，又被告於111年6月15日辯論時當庭表示「我同意領身分
    證時，與原告順便辦理離婚登記」（見該日的辯論筆錄），
    被告後來連續二次均不到庭，原告的訴訟代理律師表示「兩
    造於111年2月16日開庭結束後，曾私下協商並簽有協議書乙
    份，該協議中約定待被告取得歸化中華民國國籍許可證書再
    辦理離婚登記」、「(法官問：被告是否已經辦好身分證?)
    我們有詢問被告，但被告沒有回應。我們認為被告就算歸化
    許可證明書下來，兩造的婚姻關係也無法繼續維繫…我們有
    上網查詢被告申請身分證的流程，之前顯示審查中，目前卻
    查詢不到資料，推測可能被駁回」等語(見111年9月14日言
    詞辯論筆錄、及原告的準備書狀)。綜合以上證據，堪認被
    告確實主觀上無意維持婚姻，客觀上亦不願回夫家履行同居
    義務，而僅欲憑婚姻關係取得我國身分證。
五、依上開調查，原告主張被告婚後不願與原告及其家人互動，
    多次恣意離家不歸，最後於110年2月離家迄今仍未返家，被
    告有同意離婚並簽訂離婚協議書，卻為取得我國身分證而延
    滯辦理離婚登記，此事實已使兩造間維持婚姻生活所需之互
    信、互愛、互諒基礎蕩然無存，兩造客觀上徒有夫妻之名而
    無夫妻之實，足使兩造感情淡漠，破綻加深，故原告主張兩
    造無法再共同生活等情，應堪採信。
六、按離婚及其效力，依協議時或起訴時夫妻共同之本國法；無
    共同之本國法時，依共同之住所地法；無共同之住所地法時
    ，依與夫妻婚姻關係最切地之法律，涉外民事法律適用法第
    50條定有明文。本件原告為中華民國國民，被告為越南國籍
    人民，無共同之本國法，惟兩造在臺灣登記結婚，婚後在臺
    灣共同生活，臺灣為兩造住所地且與兩造婚姻有最切關係，
    故本件離婚事件應適用我國法律。
　　又有民法第1052條第1項以外之重大事由，難以維持婚姻者
    ，夫妻之一方得請求離婚，同條第2項定有明文。核其立法
    意旨，係夫妻一方之事由，雖不備同條第1項所列各款之要
    件，祇須按其事由之情節，在客觀上確實難以維持婚姻生活
    者，亦在得請求裁判離婚之列。因現代婚姻係以男女雙方之
    感情為基礎，以雙方情投意合，相互溝通扶持，彼此容忍，
    共同經營婚姻生活為要件，故所謂難以維持婚姻之事由，須
    該事由足以妨害婚姻互敬互愛、互信互諒之基礎，且已達於
    任何人處於同一境況，均將無意維持婚姻之程度，自屬上開
    條款之重大事由。
　　依上開調查，被告婚後冷淡對待原告及其家人，無法融入原
    告家庭，亦無意經營婚姻生活，多次離家，最後於110年2月
    離家迄今未歸，被告曾同意離婚並簽立離婚協議書，在本案
    辯論時亦表示待取得我國身分證後才願意離婚等情，顯見被
    告無意維持婚姻，兩造徒有夫妻之名而無夫妻之實，足使兩
    造感情淡漠，破綻加深，故原告主張兩造無法再共同生活等
    情，應堪採信。兩造婚姻既生破綻，基礎嚴重動搖，已難期
    有共同之婚姻生活，應合乎有重大事由難以維持婚姻之要件
    ，是原告據以訴請判決與被告離婚，為有理由，應予准許。
七、訴訟費用負擔之依據：家事事件法第51條、民事訴訟法第78
    條。
中　　華　　民　　國　　111 　年　　10　　月　　12　　日
                   家事法庭     法  官　黃惠瑛
以上正本係照原本作成。
如對本判決上訴，須於判決送達後20日之不變期間內，向本院提
出上訴狀。
中　　華　　民　　國　　111 　年　　10　　月　　12　　日
                                書記官　陳建新